【裁判字號】    92,訴,1646
【裁判日期】    920730
【裁判案由】    清償借款
【裁判全文】
臺灣臺中地方法院民事判決  九十二年度訴字第一六四六號
    原      告  合作金庫銀行股份有限公司
    法定代理人  乙○○
    訴訟代理人  丙○○
    被      告  甲○○
                丁○○
右當事人間請求清償借款事件，於九十二年七月九日辯論終結，本院判決如左：
    主      文
被告應連帶給付原告新臺幣貳佰壹拾壹萬柒仟零壹拾陸元，及自民國九十年一月二十
四日起至清償日止，按年息百分之八‧七五計算之利息，並自民國九十年二月二十五
日起至民國九十年八月二十四日止，按上開利率百分之十；自民國九十年八月二十五
日起至清償日止，按上開利率百分之二十計算之違約金。
訴訟費用由被告連帶負擔。
    事      實
甲、原告方面：
  一、聲明：如主文所示。
  二、陳述：
    （一）被告甲○○於民國八十六年九月二十三日，邀同被告丁○○為連帶保證人
          ，向臺中市第一信用合作社（下稱臺中一信）借款新臺幣（下同）二百二
          十八萬元，期限至一百零六年六月二十三日，利息依年息百分之八‧七五
          機動計算，應按月攤繳本息，如有一期未依約履行者，全部債務即視為到
          期，凡債務遲延清償時，除依原放款利率計收遲延利息外，逾期在六個月
          以內者，按上開利率百分之十；逾期六個月以上者，按上開利率百分之二
          十加計違約金。
    （二）不料被告甲○○自九十年一月二十四日起即未按期繳付本息，債務已視為
          全部到期，尚有如聲明所示之本金、利息及違約金未清償，被告丁○○為
          連帶保證人，自應與被告甲○○同負連帶清償之責。
    （三）原告依財政部九十年九月十四日台財融（三）字第○九○三○○○一四九
          號函，自九十年九月十四日起概括承受臺中一信全部之營業及資產、負債
          並繼續營業。為此依消費借貸及連帶保證之法律關係，求為判決如主文第
          一項所示。
  三、證據：提出借據、財政部九十年九月十四日台財融（三）字第○九○三○○○
            一四九號函各一紙為證。
乙、被告方面：
  一、被告甲○○部分：
    （一）聲明：求為判決駁回原告之訴。
    （二）陳述：被告甲○○有向原告借款二百二十八萬元，並由其配偶即被告賴美
          幸擔任連帶保證人。該筆借款之餘欠本金、利息、違約金確如原告之請求
          ，惟被告已有提供不動產作擔保。
  二、被告丁○○未於言詞辯論期日到場，亦未提出書狀作何聲明或陳述。
    理      由
一、被告丁○○未於言詞辯論期日到場，核無民事訴訟法第三百八十六條所列各款情
    形，應依原告之聲請，由其一造辯論而為判決。
二、按就他人之財產或營業，概括承受其資產及負債者，因對於債權人為承受之通知
    或公告，而生承擔債務之效力，民法第三百零五條第一項定有明文。而民法第三
    百零五條固規定就他人之財產或營業，概括承受其資產及負債者，因對於債權人
    為承受之通知或公告，而生承擔債務之效力。惟此僅就財產或營業承受時之債務
    承擔為規定。若與此結合有債權移轉時，應依民法第二百九十四條至第二百九十
    九條之規定，亦須經讓與人或受讓人通知債務人始生效力。而此之通知，不過為
    觀念通知，為通知概括承受事實之行為，得任以言詞或文書為之，不需何等之方
    式。倘承受人對於債之相對人主張受讓事實行使債權時，足使知有概括承受之事
    實，自應認為兼有通知之效力。本件原告概括承受臺中一信之全部營業及資產、
    負債乙情，有上開財政部九十年九月十四日台財融（三）字第○九○三○○○一
    四九號函可稽，自堪信為真實。是原告起訴請求被告二人清償借款，已兼有債權
    讓與之通知，先予敘明。
三、原告主張被告甲○○於八十六年九月二十三日，邀同被告丁○○為連帶保證人，
    向臺中一信借款二百二十八萬元，期限至一百零六年六月二十三日，利息依年息
    百分之八‧七五機動計算，應按月攤繳本息，如有一期未依約履行者，全部債務
    即視為到期，凡債務遲延清償時，除依原放款利率計收遲延利息外，逾期在六個
    月以內者，按上開利率百分之十；逾期六個月以上者，按上開利率百分之二十加
    計違約金，不料被告甲○○自九十年一月二十四日起即未按期繳付本息，債務已
    視為全部到期，尚有如聲明所示之本金、利息及違約金未清償，而原告已於九十
    年九月十四日概括承受臺中一信全部之營業及資產、負債等事實，業據提出借據
    、財政部九十年九月十四日台財融（三）字第○九○三○○○一四九號函各一紙
    為證，復為被告甲○○所自認，核可信為真正。
四、被告甲○○雖提供不動產為系爭借款之擔保，惟此僅係原告得就該不動產受強制
    執行之所得優先受償，以確保其債權；並非被告甲○○於供擔保後，其借款債務
    即已消滅。茲該不動產尚未經執行法院拍定，為兩造所是認，則原告之債權既未
    獲任何清償，被告甲○○之債務自尚未消滅，其仍有依約清償之義務甚明。是被
    告甲○○所辯並非債之消滅事由，無從採為被告二人已無庸負擔系爭借款債務之
    有利認定。
五、按稱消費借貸者，謂當事人一方移轉金錢或其他代替物之所有權於他方，而約定
    他方以種類、品質、數量相同之物返還之契約。又借用人應於約定期限內，返還
    與借用物種類、品質、數量相同之物。民法第四百七十四條第一項、第四百七十
    八條前段分別定有明文。又保證債務之所謂連帶，係指保證人與主債務人負同一
    債務，對於債權人各負全部給付之責任者而言，此就民法第二百七十二條第一項
    規定連帶債務之文義參照觀之甚明。故連帶保證與普通保證不同，縱使無民法第
    七百四十六條所揭之情形，亦不得主張同法第七百四十五條關於檢索抗辯之權利
    （最高法院四十五年台上字第一四二六號判例意旨參照）。本件被告甲○○既向
    原告借貸上開金額，而尚有如主文第一項所示本金、利息及違約金未清償，且清
    償期已視為到期，被告丁○○為其連帶保證人，揆諸前開說明，原告依消費借貸
    契約及連帶保證之法律關係，請求被告連帶給付原告貳佰壹拾壹萬柒仟零壹拾陸
    元，及自九十年一月二十四日起至清償日止，按年息百分之八‧七五計算之利息
    ，並自九十年二月二十五日起至九十年八月二十四日止，按上開利率百分之十；
    自九十年八月二十五日起至清償日止，按上開利率百分之二十計算之違約金，為
    有理由，應予准許。
六、結論：本件原告之訴為有理由，依民事訴訟法第三百八十五條第一項前段、第八
    十五條第二項，判決如主文。
中      華      民      國    九十二    年      七      月     三十     日
                              臺灣臺中地方法院民事第四庭
~B法  官  張恩賜
右為正本係照原本作成。
如對本判決上訴，須於判決送達後二十日內向本院提出上訴狀（須附繕本）。
中      華      民      國    九十二    年      七      月     三十     日
~B書記官


司法院資訊處製作；財團法人民間司法改革基金會備份。
